【裁判字號】    94,聲簡再,10
【裁判日期】    950208
【裁判案由】    聲請再審
【裁判全文】
臺灣桃園地方法院刑事裁定            94年度聲簡再字第10號
再審聲請人  甲○○原名林朝熙.
即受判決人
上列聲請人因恐嚇案件，對於本院94年度簡上字第301 號中華民
國94年11月23日確定判決（本院94年度桃簡字第926 號、臺灣桃
園地方法院檢察署94年度偵字第5039號），聲請再審，本院裁定
如下：
    主  文
再審之聲請駁回。
    理  由
一、聲請再審意旨如附件聲請再審狀。
二、按有罪之判決確定後，因發現確實之新證據，足認受有罪判
    決之人應受無罪之判決者，為受判決人之利益，得聲請再審
    ；刑事訴訟法第420 條第1 項第6 款定有明文。又不得上訴
    於第三審法院之案件，除前條規定外，其經第二審確定之有
    罪判決，如就足生影響於判決之重要證據漏未審酌者，亦得
    為受判決人之利益，聲請再審；刑事訴訟法第421 條亦定有
    明文。而所謂「發現確實之新證據」，係指該證據於事實審
    法院判決前業已存在，為法院、當事人所不知，不及調查斟
    酌，至其後始行發現，且就證據本身形式觀察，固不以絕對
    不須經過調查程序為條件，但必須顯然可認為足以動搖原有
    罪之確定判決，而為受判決人無罪、免訴、免刑或輕於原判
    決所認罪名之判決者為限。亦即該「新證據」須可認為確實
    具有足以動搖原確定判決，而對受判決人為更有利判決之「
    確實性」外，尚須具備該證據係在事實審法院於判決前已存
    在，因未經發現，不及調查斟酌，或審判時未經注意，至其
    後始行發現之「嶄新性」特質，二者均屬不可或缺，倘若未
    具備上開「確實性」與「嶄新性」二種聲請再審新證據之特
    性，即不能據為聲請再審之原因（最高法院90年度台抗字第
    71號裁定意旨參照）。
三、經查：
１. 本件聲請意旨二、(一)及(二)所述，聲請人即被告聲請將「恐嚇
    信函」送鑑定其上指紋，確認其上是否有被告指紋，但原審
    並未送鑑定，亦未說明為何不送鑑定。另聲請人聲請傳喚證
    人即被告之配偶徐秀彩到庭，證明案發當時聲請人在家中，
    並未出門云云，原審未傳喚，亦未說明理由。顯均有應調查
    而未調查之重要證據，漏未審酌而影響判決云云。惟按不得
    上訴於第三審法院之案件，除刑事訴訟法第420 條規定外，
    其經第二審確定之有罪判決，如就足生影響於判決之重要證
    據漏未審酌者，亦得為受判決人之利益，聲請再審，刑事訴
    訟法第421 條定有明文。是本條所規定者須為足生影響於判
    決之重要證據，未經原確定判決審酌者，始足當之，茍業經
    原確定判決審酌，或非足生影響於判決之重要證據，均不得
    據以聲請再審。而該條所謂之「審酌」，乃審度事理以考量
    其可否取捨之意，是未經「審酌」之證據，自係指審判時雖
    有看到，但未予審度事理以考量其可否取捨之證據而言，有
    最高法院91年度台非字第97號判決意旨可資參照。查本件聲
    請人所涉恐嚇犯行，業經原審於94年11月23日以94年度簡上
    字第30 1號判決駁回上訴，因該案不得上訴第三審而告確定
    ，業經本院調閱原審94年度簡上字第301 號卷宗（含臺灣桃
    園地方法院檢察署94年度偵字第5039號、94年度請上字第12
    1 號偵查卷宗及本院94年度桃簡字第926 號卷宗）查閱。經
    查聲請人固於原審審理期間供述「她這些紙條拿出來，其實
    可以驗指紋」、「93年12月11日晚上我沒有出門，我自己娶
    了太太之後晚上我就很少出門。能夠證明的人就是我太太..
    .. 。 」云云（見本院94年度簡上字第301 號卷宗第45、47
    頁）。惟聲請人並未聲請調查該等證據，且該證據於判決前
    既經聲請人提出，而為原審法院所知悉，原審判決既以告訴
    人蔡月娥之指訴、目擊證人賴讚明之證述及恐嚇信函之內容
    ，已足堪認定聲請人恐嚇之犯行，則對於恐嚇信函送請鑑定
    指紋及證人徐秀彩之傳喚，係經原審法院審度事理後認聲請
    人之犯行已臻明瞭，故無調查之必要而予以捨棄之證據，是
    尚難認原審判決有何「足生影響於判決之重要證據漏未審酌
    」之情事。
２. 本件聲請意旨三、(一)、(二)、(三)、(四)及(五)所述，告訴人蔡月娥
    與證人賴讚明關係特殊（按2 人為房客與房東關係），其證
    詞真實性令人質疑，且證人賴讚明證述其於案發當日深夜2
    、3 時自3 樓陽台，看到聲請人在案發地點樓下等語，然聲
    請人與證人賴讚明根本不認識，且聲請人之前蓄留長髮，而
    當時燈光昏暗，證人賴讚明豈有可能清楚看出，樓下來往之
    人云云。然按刑事訴訟法第420 條第1 項第6 款所謂「發現
    確實之新證據」，係指該項證據，事實審法院於判決前因未
    經發現，不及調查斟酌，至其後始行發現者而言，若判決前
    已經當事人提出或聲請調查之證據，或為聲請人於判決前所
    明知，或係事後提出證明，以圖證實在原審前所為有利之主
    張為真實，據以聲請再審，該項證據既非判決後所發見，顯
    難憑以聲請再審（最高法院25年抗字第292 號、28年抗字第
    8 號、49年臺抗字第72號、50年臺抗字第104 號判例參照）
    。查本件聲請人提出之證人賴讚明3 樓陽台照片、案發地點
    夜晚照片、監視器照片、被告長短髮照片等證據，係為呈現
    案發當時之環境情狀，以質疑證人賴讚明親眼目擊之證詞是
    否可採，雖該等證據係聲請人於判決後所拍攝及提出，然該
    等案發情狀既已於判決前存在，且聲請人已於原審法院94年
    9 月8 日準備程序期日供述：「對方是找證人作偽證。我也
    有證人可以提出。」（見本院94年度簡上字第301 號卷宗第
    22 頁）， 是原審法院於審理期間亦已發現該等證據，且原
    審判決內記載「賴讚明與被告並不認識，亦無怨隙，而賴讚
    明在發現當時誤以為該人要偷車而特別注意，對該人之容貌
    及身形自有相當之記憶，誤認之可能性較低，被告即為放置
    恐嚇信函之人，迭經賴讚明於警詢及檢察官偵查中指認無誤
    ，且在本院審理中與被告當庭對質，仍明確指認被告即為當
    日放置紙張之人，應無構陷被告之虞，... 。」，足見原審
    法院對證人賴讚明之證詞是否可採已有所斟酌，則聲請人事
    後提出該等證據，僅為圖證實在原審前所為有利之主張為真
    實，該項證據既非判決後所發見，即不符發現確實新證據之
    「確實性」與「嶄新性」要件。
四、綜上論斷，本件聲請人所舉聲請再審之理由，核與刑事訴訟
    法第420 條第1項 第6 款、第421 條之規定不符，應認其聲
    請為無理由。爰依刑事訴訟法第434 條第1 項，裁定駁回之
    。
中      華      民      國    95    年  2  月    8    日
                    刑事第五庭審判長法  官  林明洲
                                    法  官  張明儀
                                    法  官  邱滋杉
以上正本證明與原本無異。
如不服本裁定應於送達後5 日內向本院提出抗告狀（應附繕本）
。
                                    書記官  高文靜
中      華      民      國    95    年  2  月    8    日


司法院資訊處製作；財團法人民間司法改革基金會備份。
